臺灣臺北地方法院刑事判決　　　　　　 93年度交易字第427號
公　訴　人　臺灣臺北地方法院檢察署檢察官
被　　　告　丙○○
選任辯護人　傅文民律師
上列被告因過失傷害案件，經檢察官提起公訴（93年度偵字第91
49號），本院判決如下：
    主    文
丙○○因過失傷害人，處拘役拾日，如易科罰金，以佰元折
算壹日。
    事    實
一、丙○○於民國九十二年九月二十日十七時許，駕駛車牌號碼
    五Ｄ─五一一五號自用小客車，沿臺北市大安區○○○路由
    南往北方向行駛，於同日十七時二十分至三十分間，行經復
    興南路與信義路交岔口時，原應注意汽車煞車時應將車輛完
    全煞緊，而依當時情形，又無不能注意之情事，竟疏於注意
    前方車輛已因紅燈而暫停而未踩緊煞車板，致所駕駛前述車
    牌號碼為五Ｄ─五一一五號自用小客車仍往前滑動，並撞擊
    前方已因紅燈而停妥由曹肖屏所駕駛並搭載其姐乙○○之車
    牌號碼ＣＰ─五二二二號自用小客車，使乙○○因而受有右
    頸浮腫五乘四公分之傷害。
二、案經乙○○訴由臺北市政府警察局大安分局報告臺灣臺北地
    方法院檢察署檢察官偵查起訴。
    理    由
壹、程序部分：本件被告丙○○辯稱告訴人乙○○曾於案件開始
    偵查後且偵查終結前之九十三年一月二十日，向本院提起自
    訴（提起自訴之案號：本院九十三年度交自字第三號），後
    並於同年五月十三日撤回自訴。是本件既已經告訴人撤回自
    訴，檢察官仍提起公訴，起訴程序並不合法，法院應為不受
    理之諭知云云。
一、按九十二年二月六日公布，並自同年九月一日施行之刑事訴
    訟法第三百二十條第二項，將原規定應於自訴狀內記載之「
    犯罪事實及證據」，修正為「犯罪事實及證據並所犯法條」
    ，其立法理由中揭示此修正之原因為：「自訴既採強制律師
    代理，為便於法院審理及被告行使防禦權，爰比照第二百六
    十四條第一項第二款及第三項之規定，修訂本條第二項第二
    款；原條文第四項、第五項之規定，予以刪除。另增訂第三
    項規定為『前項犯罪事實，應記載構成犯罪之具體事實及其
    犯罪之日、時、處所、方法』」。本件原繫屬於本院之九十
    三年度交自字第三號被告丙○○傷害案件，係於九十三年一
    月二十日繫屬於本院，有蓋用於自訴狀上本院收件戳可資佐
    證（見本院九十三年度交自字第三號卷第一頁），是自應適
    用修正後之刑事訴訟法第三百二十條之規定，合先敘明。
二、查本件告訴人即前述本院九十三年度交自字第三號案件之自
    訴人於本院所提起前述自訴案件中，其自訴狀中已明白載明
    被告所犯之法條為刑法第二百七十七條（即故意傷害罪，見
    本院九十三年度交自字第三號卷第三頁），此情已足認定。
    而故意與過失二者訴之目的與侵害性行為之內容並不相同，
    尚難認屬同一案件。是在該自訴案件中，本院審理之範圍，
    本前述九十二年修正刑事訴訟法第三百二十條第二項之修正
    意旨，應即以刑法第二百七十七條為限，而不能認及於刑法
    第二百八十四條第一項之過失傷害罪。此由該案自訴人（即
    本件告訴人）於本院前述九十三年度交自字第三號案件之準
    備程序中，明白陳稱：「我要告過失傷害。」（見本院九十
    三年度交自字第三號卷第十九頁背面）等語，更可見自訴人
    當時並沒有要撤回仍在偵查中之被告過失傷害案件告訴之真
    意，僅欲撤回故意傷害之自訴案件而已。參以本院於九十三
    年五月十七日發函予臺灣臺北地檢署時，亦告以本院原所繫
    屬之九十三年度交自字第三號案件係故意傷害案件，與當時
    仍在偵查中之本案被告所涉犯之過失傷害案件，並非同一案
    件等語，此亦有本院九十三年五月十七日北院錦刑安九十三
    交字三字第○九三○○○八○三六號函文一紙在卷可證（見
    臺灣臺北地方法院檢察署九十三年度偵字第九一四九號卷第
    一頁）。在在均足認在刑事訴訟法第三百二十條第二項之制
    約下，本院九十三年度交自字第三號案件與本件所起訴之案
    件並非同一案件，告訴人亦無撤回過失傷害案件之告訴之意
    。從而本件公訴之提起，自屬合法，被告所稱本件公訴提起
    並不合法云云，並不足採。
貳、實體部分
一、訊據被告對於有於上揭時地駕駛車牌號碼為五Ｄ─五一一五
    號自用小客車，與由案外人曹肖屏所駕駛並搭載告訴人之車
    牌號碼ＣＰ─五二二二號自用小客車發生車禍一情，固予承
    認，惟矢口否認有何過失情形，亦否認有造成告訴人何等傷
    害之情，辯稱當時被告僅係未將煞車踏板踩緊，以致所駕駛
    車牌號碼為五Ｄ─五一一五號自用小客車，在停車後緩緩向
    前滑行，進而撞擊告訴人所乘坐之車輛：且案發當時告訴人
    表示並未受傷，並無證據證明告訴人之傷勢與被告之行為間
    有因果關係云云。經查：
  (一)本件被告有於九十二年九月二十日十七時許，駕駛車牌號碼
    五Ｄ─五一一五號自用小客車，沿臺北市大安區○○○路由
    南往北方向行駛，於同日十七時二十分至三十分間，與由案
    外人曹肖屏所駕駛並搭載告訴人之車牌號碼ＣＰ─五二二二
    號自用小客車發生車禍等情，除據告訴人於偵查中指訴明確
    外，被告對此亦予承認（見本院九十三年十一月二十三日準
    備程序筆錄第四頁），此情已足認定。
  (二)又本件車禍之發生，係由於被告於停等紅燈之際未踩緊煞車
    板，致所駕駛前述車輛仍往前滑動，並撞擊前述由案外人曹
    肖屏所駕駛之車輛，當時案外人曹肖屏所駕駛之車輛係已完
    全停妥等情，除據告訴人於偵查中指訴明確外，亦據被告於
    警詢及偵查中自承無誤（分見臺灣臺北地方法院檢察署九十
    三年偵字第五六九八號卷第九頁、前揭偵字第九一四九號卷
    第三十九頁），此情復足認定。是被告於停等紅燈之際，既
    未踩緊煞車板，致所駕駛之車輛往前滑動而撞擊已停妥由案
    外人曹肖屏所駕駛之車輛，且卷內並無被告於事發當時有不
    能注意之情形，足認被告對於本件車禍之發生，確有過失，
    此情復足認定。
  (三)又告訴人因前述車禍之發生，導致受有右頸浮腫五乘四公分
    之傷害等情，有臺北市立仁愛醫院（下稱仁愛醫院）九十二
    年九月二十二日驗傷診斷書一紙在卷可稽（見前揭偵字第五
    六九八號卷第七十三頁）。該診斷書之開立日期距離本件事
    發之九十二年九月二十日僅相距二日；參以被告於偵查中自
    承九十二年九月二十二日時，告訴人有撥打電話並告以有一
    點腰酸之情形，就醫後醫生有叫告訴人再行復健（見前揭偵
    字第九一四九號卷第四十頁）；並徵諸告訴人於九十二年九
    月二十二日至仁愛醫院就診時，醫生亦認告訴人之傷勢可能
    是外力所造成等，有仁愛醫院九十三年二月二十三日北市仁
    醫歷字第○九三六○一三五六○○號函文在卷可參（見前揭
    偵字第五六九八號卷第三十二頁）；足認告訴人所受右頸浮
    腫五乘四公分之傷害，與前述被告之過失行為間，確有因果
    關係，被告所辯並無因果關係云云，並不足採。
  (四)綜上所述，本件事證明確，被告犯行已堪認定，其所辯並不
    足採。
二、核被告所為，係犯刑法刑法第二百八十四條第一項前段之過
    失傷害罪。爰審酌被告之過失情節尚屬輕微、告訴人所受之
    傷勢及其他一切情狀，量處如主文所示之刑，並諭知易科罰
    金之折算標準，以示懲儆。
三、公訴意旨另以被告之過失行為同時造成告訴人頸椎第五、六
    節椎間盤突出併脊髓壓迫、頸部第六神經根病變之傷勢，因
    認被告該部分亦屬過失傷害等語。惟：
  (一)按犯罪事實應依證據認定之，無證據不得認定犯罪事實；不
    能證明被告犯罪者，應諭知無罪判決，刑事訴訟法第一百五
    十四條第二項、第三百零一條第一項分別定有明文。次按事
    實之認定，應憑證據，如未能發現確實之證據，或證據不足
    以證明，自不能以推測或擬制之方法，以為裁判基礎；再犯
    罪事實所憑之證據，無論係直接證據或間接證據，其為訴訟
    上之證明，須於一般人均不致有所懷疑而得確信為真實之程
    度，始得據為有罪之認定，倘其證明尚未達此程度而尚有合
    理之懷疑存在時，本諸無罪推定原則，自應為被告無罪之諭
    知；又被告否認犯罪事實所持辯解縱使不能成立，除非有確
    實證據足以證明對於被告犯罪已無合理之懷疑外，不能遽為
    有罪之認定；刑事訴訟法規定被告有緘默權，被告基於不自
    證己罪原則，既無供述之義務，亦不負自證清白之責任，不
    能因被告未能提出證據資料證明其無罪，或對於被訴之犯罪
    事實不置可否，即認定其有罪，最高法院著有九十二年度台
    上字第二五七○號判決可資參考。從而，認定被告有罪之證
    據，定需達到使事實審審判之法官有「確信」之心證時（即
    英美法上Ｂｅｙｏｎｄ  ａ  ｒｅａｓｏｎａｂｌｅ  ｄｏ
    ｕｂｔ），方得為被告有罪之判斷，若依負追訴犯罪職責之
    檢察官所提出之證據，尚無法使事實審法官有此程度之心證
    時，因法院僅有調查而無蒐集證據之義務（最高法院九十一
    年度台上字第五八四六號判決參照），且檢察官於訴訟上應
    負提出證據及說服之實質舉證責任，倘現存卷內證據尚未達
    有罪程度之確信時，自應為有利於被告之認定，最高法院亦
    著有九十二年台上字第一二八號判例可資參照。
  (二)本件檢察官認被告之過失行為同時造成告訴人頸椎第五、六
    節椎間盤突出併脊髓壓迫、頸部第六神經根病變之傷害，無
    非係以仁愛醫院之驗傷診斷書、函文及病歷影本，與告訴人
    中央健康保險局九十三年九月三日函及就醫紀錄為其依據。
    訊據被告堅詞否認其行為有造成告訴人頸椎第五、六節椎間
    盤突出併脊髓壓迫、頸部第六神經根病變之傷害，辯稱告訴
    人該部分之傷害應係案發前即存在等語。經查：
  1.本件告訴人於九十二年十月三十一日因兩手逐漸發麻及無力
    ，至仁愛醫院復健科門診就醫，接受復健治療；九十二年十
    二月八日接受磁振造影檢查，顯示有頸椎椎間盤突出；九十
    二年十二月十五日至國立臺灣大學醫學院附設醫院（下稱臺
    大醫院）門診就醫，診斷為頸椎椎間盤突出症併頸髓壓迫；
    九十三年四月二十八日再於仁愛醫院接受磁振造影檢查，顯
    示其椎間盤突出現象並未惡化；後來告訴人並於行政院國軍
    退除役官兵輔導委員會臺北榮民總醫院（下稱榮民總醫院）
    接受復健治療等情，有仁愛醫院核磁共振底片八張、榮民總
    醫院病歷資料及臺大醫院病歷資料各一份在卷可參（以上均
    外放於證物袋內）；並有仁愛醫院驗傷診斷書（見前揭偵字
    第五六九八號卷第七十一頁）、臺大醫院診斷證明書（見前
    揭偵字第五六九八號卷第三○頁）及榮民總醫院診斷證明書
    （見前揭偵字第九一四九號卷第一四五頁）各一份在卷足憑
    ，足認告訴人確有檢察官起訴書所指頸椎第五、六節椎間盤
    突出併脊髓壓迫、頸部第六神經根病變之傷勢，此情已足認
    定。
  2.又告訴人雖受有頸椎第五、六節椎間盤突出併脊髓壓迫、頸
    部第六神經根病變之傷勢，但該等傷勢與前述被告未踩緊煞
    車之過失行為間，是否有相當因果關係，實堪存疑。經本院
    依刑事訴訟法第二百零八條第一項之規定，將告訴人之仁愛
    醫院核磁共振底片、臺大醫院及榮民總醫院病歷資料及相關
    人之筆錄送至被告所指定並經公訴人同意具有專門鑑定疾病
    能力之臺大醫院，囑其為機關鑑定，該醫院鑑定結果認為：
    「依醫理及病程判斷，曹女士（即告訴人）之頸椎椎間盤突
    出症與車禍間『可能』有因果關係」，此有該醫院九十四年
    一月二十八日校附醫密字第○九四○○○九一號函文一份附
    於本院卷可參。又因被告認前開函文內「可能」二字不夠明
    確，且認為臺大醫院未參酌告訴人於成功中醫診所之病歷資
    料，其鑑定意見有再斟酌餘地，是本院乃再依被告之請求，
    檢附告訴人於成功中醫診所之病歷資料，再送至臺大醫院鑑
    定，該醫院則再覆以：「一、依成功中醫診所之病歷資料，
    乙○○女士於九十二年六月十八日因胸部挫傷、背酸痛及項
    背強痛就醫，至車禍發生時（九十二年九月二十日）共計於
    該診所就醫二十二次，此項資料不會改變原鑑定意見。因為
    此項資料僅顯示曹女士在車禍前經常有多處軟組織酸痛，不
    能顯示曹女士在車禍受傷前已經有明顯神經學缺損或頸椎間
    盤突出症。二、曹女士所患之頸椎椎間盤突出症與車禍『可
    能』有因果關係，主要是根據所附病歷紀錄及資料，依醫理
    及病程判斷。至於可能性之高低，在醫學上難以準確量化，
    依所附資料及經驗判斷，可能性約有七、八成。三、惟必須
    指出的是，因果關係之可能性高並非表示目前病情的嚴重程
    度完全是車禍造成的。曹女士頸椎椎間盤突出症經三家醫院
    四位醫師建議手術治療，曹女士並未接受積極與符合適應症
    的手術治療，僅接受較保守的復健治療，後續病情進展自不
    能完全歸咎於車禍。另外，若頸部原有退化性疾病（如骨刺
    ）或頸椎管狹窄（可能沒有症狀），常常小的外力撞擊也可
    能造成大的傷害，本案例病患之年齡就退化性疾病而言相對
    年輕，亦未有證據顯示其於車禍前即有頸椎椎間盤突出症或
    退化性疾病，但確有頸部及其他軟組織酸痛，因此雖然「頸
    椎椎間盤突出症」與「車禍」可能有關，惟車禍究竟承擔多
    少份量則難以準確判斷。」等，此有臺大醫院九十四年四月
    二十日校附醫密字第○九四○○○○八三○號函文附於本院
    卷可資參照。是由臺大醫院二次鑑定，均僅能認為告訴人現
    所存之頸椎第五、六節椎間盤突出併脊髓壓迫、頸部第六神
    經根病變之傷勢，與本件車禍發生間或許有關，但因為告訴
    人原即有頸部及其他軟組織酸痛，亦未接受三家醫院四位醫
    師所提出之手術治療等，亦有可能是告訴人現有傷勢之成因
    。從而，因事實審法院法官認定被告犯罪，如前所述在心證
    上必須達到無合理懷疑之確信程度，本件由卷內資料所示，
    經具有專門鑑定能力之臺大醫院先後二次鑑定結果，均無法
    完全肯認本件車禍與告訴人現所存之頸椎第五、六節椎間盤
    突出併脊髓壓迫、頸部第六神經根病變之傷勢有相當因果關
    係，是在事實審法院法官尚有合理懷疑之情形下，自不能遽
    認告訴人該等傷勢係車禍所造成。此部分即應為有利於被告
    之認定，是公訴人此部分所指，尚有誤會，附此敘明。
四、又當事人、代理人、辯護人或輔佐人聲請調查之證據，法院
    認為不必要者，得予駁回之，刑事訴訟法第一百六十三條之
    二第一項定有明文。本件被告雖請求傳喚成功中醫診所醫師
    曾慶福、傳喚臺大醫院鑑定醫師，與向和泰汽車股份有限公
    司查詢案外人曹肖屏所駕駛ＴＥＲＣＥＬ型小客車之後車體
    防撞能力等。惟：
  (一)有關傳喚成功中醫診所醫師曾慶福部分：本件被告該部分之
    待證事實係為明瞭告訴人於九十二年六月十八日至同月二十
    六日間，在該診所診療之所謂「舊傷史」與「衝撞損傷」之
    詳情等（見被告九十四年六月九日之刑事聲請狀第二頁）。
    然本件事發之時係九十二年九月二十日，已說明如前，是被
    告於本件事發前之傷勢情形與本件間並無關連性；況如前述
    ，經本院認定結果，被告係因過失對告訴人造成右頸浮腫五
    乘四公分之傷害，至於告訴人另受之頸椎第五、六節椎間盤
    突出併脊髓壓迫、頸部第六神經根病變之傷勢，因無法確認
    其因果關係，尚難認被告應對此負何責任。故更無詰問成功
    中醫診所醫師曾慶福以明瞭告訴人於事發前舊傷勢之必要。
  (二)有關詰問臺大鑑定醫師部分：按本院就本件鑑定部分，係依
    照刑事訴訟法第二百零八條：「法院或檢察官得囑託醫院、
    學校或其他相關之機關、團體為鑑定」為機關鑑定，並非依
    刑事訴訟法第一百九十八條選任鑑定人，此應先予敘明。而
    在機關鑑定中，依刑事訴訟法第二百零八條第一項及第二項
    之規定，須有言詞報告或說明之必要時，方得命實施鑑定或
    審查之人到庭並準用交互詰問及具結等規定為審理，換言之
    ，若無必要時，自不須傳喚實施鑑定之人到庭為交互詰問。
    經查：
  1.本件經本院將所有相關病歷資料、筆錄及核磁共振底片等送
    往具專門鑑定能力之臺大醫院先後二次鑑定，其鑑定內容對
    於告訴人原有之病因、現成傷之結果等，由病歷紀錄及相關
    資料，依醫理及病程為詳實之鑑定與判斷，其鑑定結果甚為
    中肯明確，足認該機關（即臺大醫院）已詳負其鑑定義務，
    由卷內資料觀之，本院認已無必要依刑事訴訟法第二百零八
    條第一項後段規定，命實施鑑定之人到庭以言詞報告或說明
    之。
  2.辯護人於為被告利益辯護時雖稱臺大醫院之醫生並不瞭解車
    禍當時發生之情形，是其鑑定內容被告不能接受云云（見本
    院九十四年六月十四日審判筆錄第十六頁）。惟查，本件若
    需鑑定人本於告訴人先前就診狀況、主訴情形等後方能為鑑
    定，則較適合之鑑定機關應係告訴人原所就診之仁愛醫院或
    榮民總醫院。如此，仁愛醫院或榮民總醫院之醫師對於車禍
    當時發生之情形，於比較告訴人後來之身體狀況後，自較能
    融入案情為鑑定。而本件於準備程序中，經受命法官徵詢公
    訴檢察官及辯護人有關鑑定機關或鑑定人之意見時，公訴檢
    察官即明白表示希望由仁愛醫院或榮民總醫院醫師為鑑定較
    為妥適，因為告訴人主要之療養期間係在該二醫院，是該二
    醫院對於案情將比較清楚等語（見本院九十三年十一月二十
    三日準備程序筆錄第四頁至第五頁）；惟辯護人經過思考後
    ，於隔次之準備程序，即表示為避免醫師產生偏見，希望由
    臺大醫院鑑定等語（見本院九十三年十二月十四日準備程序
    筆錄第三頁、被告九十三年十二月三日刑事呈報狀），對該
    主張公訴檢察官於準備程序中表示：「本來公訴人選擇榮總
    是榮民總醫院對本件最瞭解，如果辯護人要送臺大醫院的話
    ，公訴人沒有意見」後，亦接受辯護人希望送臺大醫院之鑑
    定（見本院九十三年十二月十四日準備程序筆錄第三頁）。
    是本件雖然仁愛醫院與榮民總醫院對於案情顯然較臺大醫院
    瞭解，但係因被告（及辯護人）恐告訴人持續就診之仁愛醫
    院與榮民總醫院有偏頗之虞，並認原先不瞭解全案狀況之臺
    大醫院較能客觀擔任鑑定機關之情形下，方由本院發函臺大
    醫院為機關鑑定。從而，辯護人於臺大醫院為詳實鑑定後，
    反以臺大醫院不瞭解案發情形為由，請求詰問實際鑑定臺大
    醫院醫師，其聲請並無理由，應屬無庸調查之證據。
  (三)有關向和泰汽車股份有限公司查詢ＴＥＲＣＥＬ型小客車之
    後車體防撞能力部分：本件事發時因被告等認為無明顯損害
    ，故並未向警方報案等，業據被告自承無誤（見前揭偵字第
    五六九八號卷第十頁），此情已足認定。且告訴人於事發隔
    日（即九十二年九月二十一日）即將與被告發生車輛前揭Ｃ
    Ｐ─五二二二號自用小客車出售他人，亦據告訴人陳述明確
    （見前揭偵字第五六九八號卷第十九頁），此情亦足認定。
    是本件於事發之時，既未經警察機關製作現場圖，告訴人所
    搭乘前揭ＣＰ─五二二二號自用小客車亦已出售他人，客觀
    上已難還原事發時告訴人所搭乘前揭ＣＰ─五二二二號自用
    小客車之防撞能力。而車輛當時所受損害及防撞能力如何，
    並不能由同型車輛作統一認定，應以具體各車輛為判斷與認
    定，是被告聲請調查ＴＥＲＣＥＬ型小客車之後車體防撞能
    力，其聲請亦無調查之必要，自不應准許，附此敘明。
據上論斷，依刑事訴訟法第二百九十九條第一項前段，刑法第二
百八十四條第一項前段、第四十一條第一項前段，罰金罰鍰提高
標準條例第一條前段、第二條，判決如主文。
本案經檢察官甲○○到庭執行職務
中　　華　　民　　國　　94　　年　　6 　　月　　27　　日
                  交通法庭審判長法  官  吳靜怡
                                法  官  孫萍萍
                                法  官  吳冠霆
上正本證明與原本無異。
如不服本判決，應於判決送達後10日內向本院提出上訴狀（應抄
附繕本）。告訴人或被害人如對於本判決不服者，應具備理由請
求檢察官上訴，其上訴期間之計算係以檢察官收受判決正本之日
期為準。
                                書記官  楊文祥
中　　華　　民　　國　　94　　年　　6 　　月　　28　　日
附錄法條：刑法第284條
中華民國刑法第284條
(過失傷害罪)
因過失傷害人者，處六月以下有期徒刑、拘役或五百元以下罰金
，致重傷者，處一年以下有期徒刑、拘役或五百元以下罰金。
從事業務之人，因業務上之過失傷害人者，處一年以下有期徒刑
、拘役或一千元以下罰金，致重傷者，處三年以下有期徒刑、拘
役或二千元以下罰金。
